臺灣高等法院刑事裁定
110年度毒抗字第77號
抗  告  人
即  被  告  彭清明

                    籍設桃園市○○區○○路00號(桃園○○○○○○○○○)
                    （現於法務部○○○○○○○○執行觀察勒戒中）
上列抗告人因毒品危害防制條例案件，不服臺灣桃園地方法院中
華民國109年12月24日裁定（109年度毒聲字第745號），提起抗
告，本院裁定如下：
    主  文
抗告駁回。                                             
    理  由
一、原裁定意旨略以：抗告人即被告甲○○（下稱被告）曾因施用
    毒品案件，經原審法院以92年度毒聲字第3872號裁定觀察、
    勒戒後，認無繼續施用毒品之傾向，於民國93年5月28日執
    行完畢釋放，並經臺灣桃園地方檢察署以93年度毒偵緝字第
    141號為不起訴處分確定，而本次被告施用第二級毒品之時
    間（109年7月5日）距其前次觀察、勒戒出所之日期已逾3年
    ，縱其於該次觀察、勒戒後曾多次因施用毒品案件經法院判
    處有期徒刑，本次施用第二級毒品犯行仍應適用觀察、勒戒
    程序，聲請人之聲請程序上於法相符；再被告對於上開施用
    甲基安非他命之事實供認不諱，且有桃園市政府警察局中壢
    分局真實姓名與尿液、毒品編號對照表、台灣檢驗科技股份
    有限公司濫用藥物檢驗報告各1紙在卷可稽，被告施用第二
    級毒品犯行洵堪認定。聲請人之聲請為有理由，應予准許等
    語。
二、抗告意旨略以：其前有多次犯施用毒品案件而受有期徒刑之
    裁判，何以本件竟受觀察勒戒之處分；本件經新舊法比較後
    ，如本件亦經法院判處罪刑，則可與前案適用數罪併罰規定
    而受優惠寬典，實對其較為有利，原裁定與實務情況不符，
    且有適用法條不當，請求將原裁定撤銷更為適當裁定云云。
三、按毒品危害防制條例第20條第3項、第23條第2項於109年1月
    15日修正公布，並於109年7月15日施行。次按「犯（毒品危
    害防制條例）第10條之罪者，檢察官應聲請法院裁定，或少
    年法院（地方法院少年法庭）應先裁定，令被告或少年入勒
    戒處所觀察、勒戒，其期間不得逾2月」、「觀察、勒戒後
    ，檢察官或少年法院（地方法院少年法庭）依據勒戒處所之
    陳報，認受觀察、勒戒人無繼續施用毒品傾向者，應即釋放
    ，並為不起訴之處分或不付審理之裁定；認受觀察、勒戒人
    有繼續施用毒品傾向者，檢察官應聲請法院裁定或由少年法
    院（地方法院少年法庭）裁定令入戒治處所強制戒治，其期
    間為6個月以上，至無繼續強制戒治之必要為止。但最長不
    得逾1年」、「依前項規定為觀察、勒戒或強制戒治執行完
    畢釋放後，3年後再犯第10條之罪者，適用前2項之規定」、
    「觀察、勒戒或強制戒治執行完畢釋放後，3年內再犯第10
    條之罪者，檢察官或少年法院（地方法院少年法庭）應依法
    追訴或裁定交付審理」，毒品危害防制條例第20條第1項、
    第2項、第3項、第23條第2項定有明文。是依修正後毒品危
    害防制條例規定，觀察、勒戒或強制戒治執行完畢釋放後，
    3年後再犯施用毒品罪者，應適用觀察、勒戒及強制戒治之
    規定，3年內再犯施用毒品罪者，則應依法追訴；且犯毒品
    危害防制條例第10條之罪，祇要距最近1次犯該罪經觀察、
    勒戒或強制戒治執行完畢釋放後，已逾3年，即應令觀察、
    勒戒，不因其間是否因另犯該罪，經起訴、判刑或執行而受
    影響（最高法院109年度台上大字第3826號刑事裁定、109年
    度台上字第3240號、109年度台上字第3260號判決意旨參照
    ）。是犯毒品危害防制條例第10條之罪者，不論係修正前後
    所為，無庸為新舊法比較，均應依新法規定處理。且毒品危
    害防制條例第20 條第1項規定之觀察、勒戒處分，並非對於
    施用毒品犯罪者之懲處，而係針對受處分人將來之危險所為
    預防、矯正措施之保安處分，目的係為斷絕施用毒品者之身
    癮及心癮，並屬強制規定，凡犯毒品危害防制條例第10條之
    罪者，除檢察官審酌個案情形，依同條例第24條第1項為附
    命完成戒癮治療之緩起訴處分，可排除適用觀察、勒戒之程
    序外，凡經檢察官聲請，法院僅得依法裁定令入勒戒處所觀
    察、勒戒，以查其是否仍有施用毒品傾向，並據以斷定幫助
    受處分人徹底戒毒之方法。
四、經查：
  ㈠被告於109年7月5日下午2至3時許，在桃園市○○區○○路00號7
    樓之11號居處內施用第二級毒品甲基安非他命，並扣得甲基
    安非他命1包、吸食器1組之事實，業據被告於警詢及偵訊時
    坦承不諱（見109年度毒偵字第4335號卷，下稱毒偵卷，第2
    5、96頁），而其為警扣案之褐色結晶體及採集之尿液檢體
    ，送驗結果分別檢出甲基安非他命成分及呈安非他命、甲基
    安非他命陽性反應，有桃園市政府警察局中壢分局真實姓名
    與尿液、毒品編號對照表及詮昕科技股份有限公司109年7月
    10日藥物檢驗報告、台灣檢驗科技股份有限公司109年7月21
    日濫用藥物檢驗報告（檢體編號E000-0000）各1份在卷足參
    （見毒偵卷第49、99至101頁），足認被告前開任意性自白
    核與事實相符，應堪採信，故本件被告施用第二級毒品犯行
    可堪認定。
  ㈡被告前因施用毒品案件，經原審法院以92年度毒聲字第3872
    號裁定送觀察、勒戒，認無繼續施用毒品之傾向，於93年5
    月28日執行完畢釋放，並由臺灣桃園地方檢察署以93年度毒
    偵緝字第141號為不起訴處分確定；其後被告雖多次再犯施
    用毒品罪，惟均經法院依法判處罪刑，並未再接受觀察、勒
    戒或強制戒治；縱使被告於107年間因施用毒品案件，經同
    署檢察官以107年度毒偵字第6417號為附條件之緩起訴處分
    ，但仍未依條件完成戒癮治療，而經同署檢察官於109年4月
    30日以109年度撤緩字第234號撤銷緩起訴處分等節，有本院
    被告前案紀錄表、上開撤銷緩起訴處分書在卷可查。是本案
    被告施用甲基安非他命之犯行，距其最近一次因施用毒品經
    觀察、勒戒執行完畢日（即93年5月28日）既已逾3年，且未
    曾完成視同觀察、勒戒之戒癮治療，則依前揭規定，即應再
    令觀察、勒戒，且不因其間是否另犯施用毒品案件經起訴、
    判刑或執行而有不同，故而本件檢察官斟酌個案具體情節，
    依毒品危害防制條例第20條第1項、第3項、觀察勒戒處分執
    行條例第3條第1項之規定，向法院聲請觀察、勒戒之處遇措
    施，即難謂有裁量逾越、濫用或違反比例原則之明顯違失。
    至於檢察官於判斷被告為戒癮治療或觀察勒戒之裁量權行使
    前，依卷內資料綜合判斷，已足認對被告不宜採取社區式戒
    癮治療，縱未說明其職權行使之理由，而逕為聲請觀察、勒
    戒之裁定，亦難率謂有何違法或不當；況被告先前於107年
    間曾經給予戒癮治療之緩起訴處分，卻未依規定完成治療程
    序，而經撤銷緩起訴處分，業如前述，則檢察官本案逕為聲
    請觀察、勒戒，自難認有何裁量違法、不當之處。準此，原
    審認檢察官之聲請，依據現行法律規定，而為適法之裁定，
    自屬正當。
  ㈢抗告人雖執前詞提起抗告，然抗告意旨所述前案乃因新法尚
    未施行，自無觀察勒戒之適用；而被告於本案所犯之案件，
    因檢察官係於新法修正施行後向原審法院聲請觀察勒戒，且
    無庸為新舊法比較，均應依新法規定處理，原審認檢察官之
    聲請合法，而為觀察勒戒之裁定，自屬合法。抗告意旨為無
    理由，應予駁回。
五、據上論斷，應依刑事訴訟法第412條，裁定如主文。
中　　華　　民　　國　　110 　年　　1 　　月　　29　　日
                  刑事第十一庭  審判長法　官  周煙平
                                      法  官  吳炳桂
                                      法  官  陳俞伶  
以上正本證明與原本無異。
不得再抗告。
                                      書記官  朱家麒
中　　華　　民　　國　　110 　年　　1 　　月　　29　　日